ACORDAO-COMPLETO-2370196

ACÓRDÃO 9850/2019 ATA 35/2019 - SEGUNDA CÂMARA

VISTOS, relatados e discutidos estes autos de Embargos de Declaração, opostos pelo Sr. Jorge Nivaldo Ribeiro, ex-Prefeito do Município de Limoeiro de Anadia (AL) , contra o Acórdão 2953/2019-TCU-Segunda Câmara, de minha relatoria,
 ACORDAM os Ministros do Tribunal de Contas da União, reunidos em Sessão da Segunda Câmara, ante as razões expostas pelo Relator, em:
9.1 conhecer dos Embargos de Declaração para, no mérito, negar-lhes provimento;
9.2 corrigir erro material constante do item 9.1 do Acórdão 2953/2019-TCU-Segunda Câmara, dando-lhe a seguinte redação:
julgar irregulares as contas do Sr. Jorge Nivaldo Ribeiro de Albuquerque, com fulcro no art. 1º, inciso I, no art. 16, inciso III, alíneas "b" e "c", c/c o art. 19 e o art. 23, inciso III, todos da Lei n.º 8.443, de 16 de julho de 1992, condenando-o, ao pagamento dos valores discriminados, fixando-lhe o prazo de 15 (quinze) dias, a contar da notificação, para comprovar, perante o Tribunal, o recolhimento desses valores aos cofres do Fundo Nacional de Desenvolvimento da Educação, atualizados monetariamente e acrescidos dos juros de mora calculados a partir das datas indicadas até a data do recolhimento, na forma prevista na legislação em vigor;
	Valor (R$) 
	Data

	1.276,48
	4/9/2008

	16.947,28
	2/10/2008

	16.947,28
	4/11/2008

	16.947,28
	2/12/2008

9.3 cientificar o embargante do teor deste Acórdão, e do Relatório e do Voto que o fundamentam, destacando que seu inteiro teor, incluindo o relatório e o voto que o acompanham, pode ser consultado no endereço www.tcu.gov.br/acordaos.

Embargos de declaração contra decisão que julgou as contas do recorrente irregulares, condenou-o em débito e aplicou-lhe multa em razão da impugnação parcial das despesas por força do Programa Nacional de Transporte Escolar, que teve por objeto a transferência, em caráter suplementar, aos Estados, Distrito Federal e Municípios de recursos financeiros destinados a custear o oferecimento de transporte escolar aos alunos do ensino fundamental público residentes em área rural, com o objetivo de garantir o acesso à educação.

Segunda Câmara

Município de Limoeiro de Anadia (AL).

3. Responsáveis/Recorrentes:
3.1. Responsável: Jorge Nivaldo Ribeiro de Albuquerque (CPF XXX.422.464-XX).
3.2. Recorrente: Jorge Nivaldo Ribeiro de Albuquerque (CPF XXX.422.464-XX).

13.1. Ministros presentes: Aroldo Cedraz (na Presidência) e Raimundo Carreiro (Relator).
13.2. Ministros-Substitutos convocados: Augusto Sherman Cavalcanti e Marcos Bemquerer Costa.

ACORDAO-COMPLETO-2541078

Acórdão 3377/2022 - Segunda Câmara

ACORDAO-COMPLETO-2418140

Acórdão 2776/2022 - Segunda Câmara

RAIMUNDO CARREIRO

Ministro Raimundo Carreiro.

Trata-se de Embargos de Declaração (peça 30) , interpostos pelo Sr. Jorge Nivaldo Ribeiro de Albuquerque, contra o Acórdão 2953/2019-TCU-Segunda Câmara (peça 29) , de minha relatoria, do qual transcrevo excerto:
ACORDAM os Ministros do Tribunal de Contas da União, reunidos em Sessão da Segunda Câmara, diante das razões expostas pelo Relator, em:
9.1. julgar irregulares as contas do Sr. Jorge Nivaldo Ribeiro de Albuquerque, com fulcro no art. 1º, inciso I, no art. 16, inciso III, alíneas "b" e "c", c/c o art. 19 e o art. 23, inciso III, todos da Lei n.º 8.443, de 16 de julho de 1992, condenando-o, ao pagamento dos valores discriminados, fixando-lhe o prazo de 15 (quinze) dias, a contar da notificação, para comprovar, perante o Tribunal, o recolhimento desses valores aos cofres da Fundação Nacional de Desenvolvimento da Educação, atualizados monetariamente e acrescidos dos juros de mora calculados a partir das datas indicadas até a data do recolhimento, na forma prevista na legislação em vigor;
	Valor (R$) 
	Data

	1.276,48
	4/9/2008

	16.947,28
	2/10/2008

	16.947,28
	4/11/2008

	16.947,28
	2/12/2008

9.2. aplicar ao Sr. Jorge Nivaldo Ribeiro de Albuquerque a multa referida no art. 57 da Lei nº  8.443, de 1992, no valor de R$ 9.300,00 (nove mil e trezentos reais) , fixando-lhe o prazo de 15 (quinze) dias, a partir da notificação, para que comprove, perante o Tribunal, o recolhimento aos cofres do Tesouro Nacional, atualizada monetariamente desde a data deste acórdão até a data do efetivo recolhimento, se for paga após o vencimento, na forma da legislação em vigor;
9.3. autorizar, desde logo, se requerido, o pagamento das dívidas mencionadas nos itens 9.1 e 9.2 em até 36 (tinta e seis) parcelas mensais consecutivas, nos termos do art. 26 da Lei n.º 8.443, de 16 de junho de 1992, c/c o art. 217 do Regimento Interno, fixando-lhe o prazo de quinze dias, a contar do recebimento das notificações, para comprovar perante o Tribunal o recolhimento da primeira parcela, e de trinta dias, a contar da parcela anterior, para comprovar os recolhimentos das demais parcelas atualizadas monetariamente, devendo incidir sobre cada valor mensal da dívida mencionada no item 9.1, os juros de mora devidos, na forma prevista na legislação em vigor;
9.4. alertar o responsável de que a falta de comprovação do recolhimento de qualquer parcela importará o vencimento antecipado do saldo devedor, nos termos do § 2º do art. 217 do Regimento Interno deste Tribunal;
9.5. autorizar, desde logo, caso não sejam atendidas as notificações, nos termos do art. 28, inciso II, da Lei nº  8.443, de 1992, a cobrança judicial dos valores acima, na forma da legislação em vigor;
9.6. remeter cópia do presente Acórdão, e do Relatório e Voto que o fundamentam à Procuradoria da República no Estado de Alagoas para adoção das providências que julgar pertinentes, nos termos do art. 16, § 3º, da Lei nº 8.443, de 1992;
9.7. dar ciência desta deliberação ao responsável e ao Fundo Nacional de Desenvolvimento da Educação, informando-lhes que esta, acompanhada do relatório e do voto que a fundamentam, está disponível para consulta no endereço www.tcu.gov.br/acordãos, e que, caso requerido, o TCU poderá fornecer sem custos as correspondentes cópias, de forma impressa.
A ANÁLISE DE MÉRITO
A seguir, transcrevo excerto da instrução em que a Secretaria de Recursos analisa as razões recursais apresentadas (peça 37) , com a anuência do Secretário Substituto da Unidade (peça 38) .
2.	Por meio do despacho de peça 36, o Ministro-Relator do Acórdão 2953/2019-TCU-Segunda Câmara, Excelentíssimo Senhor Raimundo Carreiro, determinou a remessa dos presentes autos a esta Secex/TCE para exame de admissibilidade e instrução de mérito dos embargos.
3.	O Regimento Interno do TCU prevê o direito da parte de opor embargos de declaração, no prazo de dez dias, indicando o ponto obscuro, contraditório ou omisso que entenda haver em acórdão do Tribunal (art. 287, § 1º) .
4.	No caso em exame, o Sr. Jorge Nivaldo Ribeiro tem legitimidade e interesse de recorrer do acórdão embargado, visto que teve suas contas julgadas irregulares, com a consequente aplicação da multa capitulada no art. 57 da Lei 8.443/92, por intermédio do Acórdão 2953/2019-TCU-Segunda Câmara.
5.	Considerando que os embargos estão sendo opostos pela primeira vez, conclui-se que os requisitos de tempestividade e singularidade foram observados. 
6.	Quanto à indicação "dos pontos obscuros, contraditórios ou omissos" do acórdão combatido, o embargante a fez apontando a ocorrência de prescritibilidade das ações de ressarcimento, segundo entendimento do STF materializado no julgamento com repercussão geral do RE 669.069/MG e inobservância de normas e procedimentos relativos produção de provas para, em busca da verdade material, subsidiar o julgamento do processo.
7.	De todo modo, o Tribunal deixou assente que o juízo de admissibilidade de embargos de declaração exclui o exame, ainda que superficial, da existência de obscuridade, omissão ou contradição na deliberação recorrida, cuja verificação deve ser feita quando da análise do mérito. Nesse sentido, os Acórdão 855/2003-TCU-Segunda Câmara, 637/2005 e 2.182/2006, ambos do Plenário, e 3.541/2006, da 1ª Câmara.
8.	Portanto, os presentes embargos devem ser conhecidos pelo TCU.
9.	O embargante aduz que o acórdão teria usado entendimento superado do STF no que se refere à imprescritibilidade das ações de ressarcimento. Segundo o autor do recurso, o Pretório Excelso, em julgamento com repercussão geral no RE 669.069/MG, fixou a tese de que é prescritível a ação de reparação de danos à Fazenda Pública decorrente de ilícito civil. A Suprema Corte tem asseverado o caráter prejudicial de tais matérias, inclusive, para os julgamentos perante o Tribunal de Contas, a exemplo do que decidiu o Ministro Roberto Barroso quando concedeu medida liminar no MS 34256-MC/DF impetrado contra decisão da Corte de Contas da União.
10.	Aduz ainda, a existência de suposta omissão do Acórdão 2953/2019-TCU-Segunda Câmara no que se refere à observação de dispositivos legais e regimentais que permitem ao Tribunal de Contas da União a realização de diligências (inclusive probatórias) , a fim de buscar a verdade material como forma de cumprir sua própria função constitucional. No caso concreto, o feito teria sido submetido a julgamento, inobservando-se a necessidade de realização de diligência a fim de solicitar documentos que estão sob poder do ente municipal, o qual o embargante não possui mais qualquer vínculo (diversamente, a prefeitura é hoje comandada por adversários políticos) . Segue sua argumentação, afirmando que a  Segunda Câmara  do TCU, por meio do Acórdão 3302/2019, Relatado pelo Ministro Augusto Nardes, promoveu  o sobrestamento do feito para a realização de diligência probatória.
11.	Compulsando os termos do Relatório (que reproduz a instrução da Secex/AL) e Voto que fundamentaram o Acórdão 2953/2019-TCU-Segunda Câmara, bem como o parecer do Ministério Público junto ao TCU, não é difícil perceber que os argumentos trazidos aos autos são insuficientes para demonstrar que as omissões alegadas não subsistem
12.	O instituto da prescrição tem por fim trazer segurança às relações jurídicas em detrimento de longo lapso temporal entre o ato praticado e as ações garantidoras do direito. A prescrição se configura na extinção da pretensão, em razão da inércia do seu titular por determinado período.
13.	Em consonância com o parágrafo 5º do art. 37 da Constituição Federal, foram elencadas duas situações distintas quanto à prescrição no que tange ao poder público. A primeira parte do parágrafo trata da prescrição referente às ações relativas a punições a agentes públicos que causem prejuízos ao erário. A segunda parte do parágrafo ressalva as ações de ressarcimento, estabelecendo serem imprescritíveis as ações tendentes a determinar o ressarcimento dos danos causados ao poder público.
14.	É importante observar que a questão da imprescritibilidade das ações de ressarcimento foi resolvida após o pronunciamento do Supremo Tribunal Federal ao apreciar o Mandado de Segurança nº 26.210-9/DF, que ensejou a prolação do Acórdão 2709/2008-TCU-Plenário, por meio do qual se decidiu deixar assente no âmbito desta Corte de Contas que o art. 37 da Constituição Federal conduz ao entendimento de que as ações de ressarcimento movidas pelo Estado contra os agentes causadores de danos ao erário são imprescritíveis.
15.	Com referência à alegação de prescrição com base na decisão adotada pelo STF no âmbito do RE 852.475, seu então relator, Ministro Teori Zavascki, assinalou que no RE 669.069, também de sua relatoria, o STF reconheceu a repercussão da matéria no sentido de que 'é prescritível a ação de reparação de danos à Fazenda Pública decorrente de ilícito civil'.
16.	Contudo, essa tese não alcançou prejuízos que decorram de atos de improbidade administrativa, espécie de ilícito civil, regidos pela Lei 8.429/1992, ou os de direito penal, que permanecem, portanto, imprescritíveis.
17.	Dessa decisão, o então Procurador-Geral da República, Rodrigo Janot, opôs embargos de declaração. Em 16/6/2016, o STF rejeitou os embargos de declaração, mas se posicionou, em especial, quanto à delimitação do alcance do julgado:
	a) a tese da prescritibilidade alcança somente os atos danosos ao erário que violem normas de direito privado, como, por exemplo, acidentes de trânsito provocados por agentes públicos ou privados que causem dano ao erário;
	b) a prescritibilidade da pretensão de ressarcimento ao erário em face de agentes públicos por ato de improbidade administrativa, objeto do Tema 897 de repercussão geral, ou atos cometidos no âmbito de relações jurídicas de caráter administrativo, não foi alcançada pela tese da prescritibilidade fixada no julgado embargado;
	c) a tese firmada no julgamento do MS 26.210/DF (prescrição de ressarcimento fundado em título oriundo de tribunal de contas) encontra-se pendente de apreciação definitiva nos autos do RE 636.886.
18.	Em 13/5/2016, o então relator do RE 636.886, Ministro Teori Zavascki, assim se manifestou:
3. Não se desconhece que, ao apreciar o MS 26.210 (Rel. Min. RICARDO LEWANDOWSKI, Tribunal Pleno, DJe de 10/10/2008) , impetrado contra acórdão do TCU proferido em tomada especial de contas, este STF assentou a imprescritibilidade de pretensão de ressarcimento ao erário análoga à presente. No entanto, no julgamento do já citado RE 669.069, houve manifestações dos juízes desta Corte em sentido aparentemente diverso do fixado no precedente, formado quando a composição do Supremo era substancialmente diversa. Em face disso, incumbe submeter novamente à análise do Plenário desta Corte, sob a sistemática da repercussão geral, o alcance da regra estabelecida no § 5º do art. 37 da CF/88, relativamente a pretensões de ressarcimento ao erário fundadas em decisões de Tribunal de Contas. 
4. Diante do exposto, manifesto-me pela existência de repercussão geral da questão suscitada.
19.	Foi então firmado o seguinte tema de repercussão geral (Tema 899) : 'Possui repercussão geral a controvérsia relativa à prescritibilidade da pretensão de ressarcimento ao erário fundada em decisão de Tribunal de Contas'.
20.	A esse respeito, por meio da Petição/STF 34.087/2016, o TCU solicitou a habilitação no RE 636.886, na qualidade de amicus curiae, o que foi deferido pelo Relator, Ministro Teori Zavascki, em decisão de 29/9/2016. O então Ministro do STF determinou a suspensão do processamento de todas as demandas pendentes em tramitação no território nacional, mas exclusivamente aquelas em que esteja em debate a prescrição do pedido de ressarcimento ao erário baseado em título de Tribunal de Contas.
21.	Com o falecimento do Ministro Teori Zavascki, foi nomeado, em 22/3/2017, o Ministro Alexandre de Moraes, como novo relator do RE 636886, que permanece pendente de decisão definitiva.
22.	Nesse contexto, o entendimento desta Corte de Contas é a de que a decisão de suspensão de processamento de demandas em que esteja em debate a prescrição do pedido de ressarcimento ao erário baseado em título do TCU alcança tão somente a fase judicial de cobrança do título extrajudicial exarado com a decisão da Corte de Contas, não atingindo diretamente os processos de contas em trâmite, em face do princípio da independência das instâncias administrativa e judicial. Assim, não procede a alegação de prazo prescricional de 5 anos, remanescendo a imprescritibilidade das ações de ressarcimento movidas pelo Estado contra os agentes causadores de danos ao erário, nos termos nos termos do art. 37, §5º, da CF/1988 e da Súmula 282 do TCU (Acórdão 1889/2018-TCU-Segunda Câmara, relatoria do Ministro Augusto Nardes, 1.497/2018-TCU-1ª Câmara, relatoria do Ministro Benjamin Zymler, 2.657/2017-TCU-Plenário, relatoria do Ministro Augusto Nardes) . Nesse sentido, tem-se, dentre outros, o Acórdão 6600/2019-TCU-Primeira Câmara, relatado pelo Ministro Bruno Dantas.
23.	Por força do que dispõe o art. 70, parágrafo único, da Constituição Federal, bem assim o art. 93 do Decreto-Lei 200/1967 c/c o art. 66 do Decreto 93.872/1986, a comprovação da boa e regular aplicação dos recursos compete exclusivamente ao gestor dos recursos.
24.	Tal entendimento está consolidado nesta Corte de Contas, conforme se verifica nos Acórdão 1577/2014-TCU-Segunda Câmara, relator Ministro-Substituto André de Carvalho; 6.716/2015-TCU-1ª Câmara, relator Ministro Substituto Augusto Sherman Cavalcanti; 9.254/2015-TCU-2ª Câmara, relatora Ministra Ana Arraes; 9.820/2015-TCU-2ª Câmara, relator Ministro Raimundo Carreiro; e 659/2016-TCU-2a Câmara, relator Ministro-Substituto Marcos Bemquerer Costa.
25.	Desse modo, ao contrário do que supõe o responsável, o ônus da prova em processos de contas, inclusive as de natureza especial, recai sobre o gestor e não sobre o TCU, devendo o gestor fornecer todas as provas da regular aplicação dos recursos sob sua responsabilidade, em conformidade com os normativos vigentes e reiterada jurisprudência do TCU, não cabendo à Corte de Contas determinar a qualquer órgão que ofereça documentos a seus gestores. 
26.	Da análise anterior, conclui-se que:
27.	Não se verifica qualquer omissão e/ou contradição no Acórdão 2953/2019-TCU-Segunda Câmara (peça 29) , devendo, por conseguinte, serem rejeitados os embargos de declaração opostos. Não se aplica ao caso concreto, por conseguinte, a exceção à regra procedimental que rege os embargos, a qual autoriza a concessão de efeitos infringentes ao recurso se o responsável demonstrar omissão do decisum sobre ponto relevante das alegações de defesa.
28.	Assim, propõe-se que essa Corte conheça e rejeite os embargos de declaração interpostos pelo Sr. Jorge Nivaldo Ribeiro contra o Acórdão 2953/2019-TCU-Segunda Câmara (peça 29) . 
29.	Em face do exposto, submetem-se os autos à consideração superior, propondo-se:
	a) conhecer dos embargos de declaração opostos pelo Sr. Jorge Nivaldo Ribeiro contra o Acórdão 2953/2019-TCU-Segunda Câmara, com fulcro nos art. 287 e 279, caput, do Regimento Interno do TCU e, no mérito, rejeitá-los; e
	c) dar ciência da deliberação que vier a ser proferida, bem como do relatório e do voto que a fundamentarem, ao embargante e ao Fundo Nacional de Desenvolvimento da Educação - FNDE
É o relatório.

Hugo Veloso Cavalcante (OAB/AL 14.747).

Procurador Marinus Eduardo De Vries Marsico e Subprocurador-Geral Lucas Rocha Furtado (manifestação oral).

EMBARGOS DE DECLARAÇÃO. TOMADA DE CONTAS ESPECIAL. PROGRAMA NACIONAL DE TRANSPORTE ESCOLAR (PNATE). NÃO COMPROVAÇÃO DA APLICAÇÃO DE PARTE DOS RECURSOS TRANSFERIDOS. CONTAS IRREGULARES. DÉBITO. MULTA. CONHECIMENTO. NÃO PROVIMENTO.

TOMADA DE CONTAS ESPECIAL (TCE)

Secretaria de Controle Externo de Tomada de Contas Especial (SecexTCE).

Atuo nos autos por força do art. 287, § 2º, do Regimento Interno.
Os presentes embargos de declaração opostos pelo Sr. Jorge Nivaldo Ribeiro de Albuquerque contra o Acórdão 2953/2019-TCU-Segunda Câmara, de minha relatoria, podem ser conhecidos por atenderem aos requisitos previstos no art. 34 da Lei n.º 8.443, de 1992. No mérito, nego-lhes provimento, acolhendo a proposta da unidade técnica. Vejamos.
O acórdão embargado tratou de tomada de contas especial (TCE) instaurada em razão de irregularidades na aplicação dos recursos do Programa Nacional de Transporte Escolar (Pnate) , recebidos pelo Município de Limoeiro de Anadia (AL) em 2008, para o custeio de transporte escolar de alunos do ensino fundamental público.
O Tribunal julgou irregulares as contas do recorrente, gestor dos recursos na qualidade de Prefeito. Cobrou-lhe o débito, no valor de R$ 52.118,32, e aplicou-lhe multa de R$ 9.300,00. A decisão decorreu de não ter ficado comprovada a adequada aplicação de parte dos recursos recebidos no período, haja vista que o responsável: i) deixou de identificar o programa nos documentos comprobatórios de despesas; ii) deixou de realizar o controle documental dos beneficiários dos serviços realizados; e iii) pagou por serviços sem comprovação da efetividade das despesas.
A Secretaria de Controle Externo de Tomada de Contas Especial propõe conhecer dos embargos para, no mérito, negar-lhes provimento. Concluiu que não há omissão, obscuridade ou contradição a serem sanadas, no entanto, apresentou a análise de mérito das questões levantadas. Acolho sua análise como razão complementar para decidir.
O embargante alega omissão quanto a argumentos que trouxe em suas alegações de defesa acerca: i) da prescrição da possibilidade de instauração de tomada de contas especial; ii) da prescrição da pretensão punitiva; iii) da observância de disposições legais e regimentais que permitem ao Tribunal realizar diligências, a fim de buscar a verdade material; iv) da solicitação de realização de diligências v) ; da irregularidade não elidida e do erro grosseiro atribuído ao gestor; vi) do fato de o gestor já não estar à frente da prefeitura quando acionado pelo TCU; vii) da ação de improbidade administrativa. Além disso, solicita a análise de novos elementos que apresenta ao Tribunal (peças 32/35) .
Conforme o próprio recorrente relaciona em seu recurso, os argumentos apresentados nas alegações de defesa versavam, essencialmente, sobre: 
 (a) a ocorrência da prescrição da tomada de contas; (b) a necessidade de suspender a tramitação da tomada de contas (considerando a existência de temas de repercussão geral determinando) ; (c) a prejudicialidade das conclusões constantes de ação de improbidade ao presente feito; (d) e a comprovação da boa e regular aplicação dos recursos. 
Não verifico omissão, contradição ou obscuridades a serem supridas. 
Registro inicialmente que não é requisito de validade das decisões proferidas que cada detalhe da defesa apresentada seja comentado ou rebatido. Basta que os pontos necessários e suficientes para a condenação, ou para qualquer outra decisão, tenham sido abordados. Dito isso, passo ao mérito.
2.1. Quanto à prescrição da possibilidade de instauração de tomada de contas especial, na fundamentação do acordão menciona-se a Súmula-TCU 282, em plena vigência, que firmou o entendimento de que são imprescritíveis as ações de ressarcimento por danos ao erário movidas pelo Estado (item 6.1 do voto e p. 7/8 do relatório) . Além disso, menciona-se nos fundamentos da decisão que o RE 636.886 RG/AL do Supremo Tribunal Federal (STF) , relator o Ministro Alexandre de Moraes, pode ter alguma repercussão futura sobre a tese discutida, mas que o processo está pendente de julgamento. Ainda sobre o RE 636.886 RG/AL, conforme assente na fundamentação do acórdão, a determinação exarada de fossem suspensas as demandas nas quais a questão estivesse em discussão não alcança processos deste Tribunal em curso (p. 8 do relatório e p. 6.2 do Voto) . Demais, como a Súmula-TCU não foi superada pelas decisões do Superior Tribunal de Justiça, do Tribunal Regional Federal da 1ª Região, ou pelo próprio TCU, evocadas pelo recorrente, suficiente trazer à tona seu conteúdo.
2.2. Acerca da reclamada prescrição da multa, o embargante afirma que o Tribunal não fundamentou o acórdão recorrido "de modo suficientemente idôneo". Logo, o próprio recorrente reconhece que houve pronunciamento sobre o tema. Expressa, então, apenas sua discordância em relação à análise que fundamenta o voto. No entanto, em sede de embargos não cabe rediscussão dos argumentos trazidos anteriormente pelos responsáveis.
2.3. A solicitação de diligência, por sua vez, não foi negada devido à impossibilidade de realizá-las. De fato, sempre que o Tribunal entende necessário e pertinente, promove diligências com o fim de buscar a verdade material. Essa solicitação foi negada porque cabe ao responsável, e não a esta Corte, a constituição das provas de que necessita em seu favor, conforme explicitado no item 6.6 do voto e no item 2.2 da instrução transcrita no relatório. Irrelevante, então, existirem disposições legais e regimentais que, como o embargante coloca, "permitem ao TCU realizar diligências (inclusive probatórias) , a fim de buscar verdade material". Isso não ter sido mencionado na fundamentação do acórdão não representa omissão.
2.4. As irregularidades inicialmente atribuídas ao recorrente constaram do ofício de citação que recebeu. Novamente as elenco no item 3 acima. De tais irregularidades decorre a não comprovação da adequada utilização dos recursos públicos e da consecução dos objetivos estabelecidos. A regularidade de alguns dispêndios, no entanto, foi comprovada com a apresentação das alegações de defesa, no valor de R$ 98.130,32. Não ficou comprovada a utilização de R$ 52.118,32. Tudo isso consta, com maiores detalhes, do relatório (p. 10/13) , e, resumidamente, do voto (itens 2/4) . Não cabe, portanto, a alegação de que há omissão quanto às irregularidades que lhe são atribuídas, consideradas por mim, no mínimo, erro grosseiro, que se presume do fato de o responsável não ter apresentado os documentos que comprovam a regularidade dos dispêndios realizados. Isto está amplamente noticiado nos fundamentos da decisão. 
2.5. Não foi olvidado o fato de o gestor já não estar mais vinculado à prefeitura quando citado. É o recorrente que se ouvida de que os documentos porventura deixados no órgão podem ser acessados por meio de ação judicial própria.
2.6. O embargante reclama, por fim, que os argumentos lançados com lastro na correlata ação de improbidade administrativa não foram analisados. Nas alegações de defesa apresentadas, o recorrente argumentava que a decisão exarada no âmbito daquele processo tinha capacidade de fazer coisa julgada. Por isso, solicitou o encerramento deste processo ou seu sobrestamento para aguardar o desfecho daquele. Sobre isso, consta da fundamentação do acórdão combatido que esta instância de julgamento é independente daquela em que corre a mencionada ação (p. 8/9 do relatório e item 6.4 do voto) . Quanto ao conteúdo da decisão judicial, a unidade técnica esclarece que a conclusão de que não ficou demonstrada a ocorrência de ato de improbidade administrativa se deu por ausência de provas (item 23.2 da instrução transcrita no relatório, p. 9) . Não foi elidido o fato ou a autoria do fato, e também não foram apresentadas as evidências que estão sendo exigidas por esta Corte para a comprovação da adequada utilização do valor impugnado.
Quanto aos documentos novos trazidos, sua análise não cabe em embargos de declaração, mas podem ser apresentados em sede de recurso de reconsideração, se assim entender o responsável.
Registro, por fim, que identifiquei erro material no item 9.1 do acórdão recorrido, consistente da troca do nome da entidade a que o responsável deve recolher os valores devidos. Ao invés de "Fundação Nacional de Desenvolvimento da Educação", deveria ter constado "Fundo Nacional de Desenvolvimento da Educação". Aproveito a oportunidade para retificar a decisão quanto a isso.
Face ao exposto, Voto por que o Tribunal adote o Acórdão que ora submeto à consideração deste Colegiado.
TCU, Sala das Sessões Ministro Luciano Brandão Alves de Souza, em 1 de outubro de 2019.
RAIMUNDO CARREIRO 
Relator